【裁判字號】    89,簡上,462
【裁判日期】    900620
【裁判案由】    給付票款
【裁判全文】
臺灣臺北地方法院民事判決  八十九年度簡上字第四六二號
    上  訴  人  甲○○
    被 上 訴人  乙○○
右當事人間請求給付借款事件，上訴人對於中華民國八十九年四月二十八日本院新店
簡易庭八十九年度店簡字第九七號第一審判決提起上訴，本院判決如左：
    主    文
上訴駁回。
第二審訴訟費用由上訴人負擔。
    事    實
甲、上訴人方面：
一、聲明：
  (一)原判決廢棄。
  (二)被上訴人在第一審之訴駁回。
二、陳述：除與原判決記載相同者，茲引用之外補稱：
  (一)高偉銘（原判決誤植為高偉民，應予訂正）曾委由上訴人交予被上訴人之先生若
    干支票供為調現所用，但上訴人並不知道是否包括含系爭支票。
  (二)被上訴人於原審起訴請求之款項中，共有新台幣（下同）一萬七千五百元乃為被
    上訴人之先生清償向伊所借之款項。
  (三)依照被上訴人所言，其於民國八十八年十月一日匯錢給上訴人十六萬元，其原因
    是上訴人拿發票日為八十八年十一月十五日之支票向被上訴人調現，而利息計算
    為四十五日。但此與被上訴人於說明狀內所述調現當時被上訴人手中沒有錢，故
    分幾次匯錢等情不符。
乙、被上訴人方面：
一、聲明：上訴駁回。
二、陳述：上訴人於八十八年十月初持高偉銘所開之三張支票，支票分別為：到期日
    八十八年十一月十五日，金額為二十六萬七千八百一十二元，支票號碼ＨＱ00
    00000；八十八年十一月二十日，金額為三萬二千四百零六元，支票號碼Ｈ
    Ｑ0000000；八十八年十一月二十日，金額四萬零一百一十二元，支票號
    碼ＨＱ一三○四一三，三張支票合計金額共三十四萬零三百三十元（以下簡稱系
    爭支票）向原告調現，調現當時由於被上訴人向上訴人說明當時沒有現金，需過
    幾天才有，而且要分次才可湊足款項，上訴人由於急需現金，允諾沒有關係分次
    就分次，利息計算也經由上訴人指示，從拿支票日起算，計算日為四十五日，總
    金額為三十四萬零三百三十元乘以○‧○二五之一般民間低率計算，利息合計二
    千七百六十二元，再加上分四次匯款至上訴人帳戶，手續費一次三十元，四次合
    計為一百二十元，共計一萬二千八百八十二元。而被上訴人轉帳給上訴人之說明
    如下：被上訴人共分四次匯款至上訴人華南銀行泰山分行帳號00000000
    0000號帳戶，匯款金額、日期分別為八十八年十月六日十五萬元、八十八年
    十月七日一萬二千五百元、八十八年十月十一日十六萬元，八十八年十一月一日
    五千元合計共匯款三十二萬七千五百元（被上訴人匯款是以整數計算）匯款金額
    上訴人也已取得，證實上訴人已默認這筆款項。故此筆款項確係上訴人持客票向
    被上訴人調現所得。
    理    由
一、本件被上訴人起訴主張：上訴人於八十八年十月、十一月間向原告借款三十二萬
    七千五百元（原審判決書誤載為三十三萬七千五百元，應予更正，下同），原告
    已分別於八十八年十月六日、同年月七日、同年月十一日及同年十一月一日，由
    農民銀行匯款十五萬元、一萬二千五百元、十六萬元、五千元予被告設於華南銀
    行泰山分行帳戶，上訴人則加計利息交付面額共三十四萬三百三十元之支票三紙
    予被上訴人，詎屆期提示，均遭退票，追索無效，上訴人亦拒不還款，為此起訴
    請求上訴人返還如主文所示金額及自八十八年十一月二十日起算之法定遲延利息
    等語。被上訴人先則以上開款項係訴外人高偉民向被上訴人之借款，與上訴人無
    涉等語辯解，嗣又以被上訴人交付之款項中之一萬七千五百元乃被上訴人先生清
    償向伊所借之欠款各語置辯。
二、查系爭面額共計三十四萬零三百三十元之支票係由上訴人交付被上訴人，而被上
    訴人嗣後陸續匯款共計三十二萬七千五百元之款項至上訴人於華南銀行泰山分行
    開設之帳號000000000000之帳戶內，嗣系爭支票經被上訴人提示後
    均遭退票等節，有支票及退票理由單、匯款單等在卷足稽，並經上訴人於原審時
    自認屬實（參原審八十九年四月二十一日言詞辯論筆錄）。雖上訴人於本院訊問
    時改口稱其係謂系爭支票中僅有一部份票據為其交付，故其於原審中之陳述不完
    全正確云云，而欲撤銷前開自認之內容，然查被上訴人既已表示反對上訴人前述
    撤銷自認之行為，且上訴人復未能證明其自認情節確與事實不符，則參酌民事訴
    訟法第二百七十九條第三項之規定，其於原審所為之自認之效力，仍可採信。故
    核本件爭執所在，端視被上訴人主張兩造間之前開交付支票、授受金錢之行為已
    經構成消費借貸之意思合致各語，是否足採？
三、按當事人主張有利於己之事實者，就其事實有舉證責任，民事訴訟法第二百七十
    七條定有明文，又原告於起訴原因已有相當之證明，而被告於抗辯事實並無確實
    證明方法，僅空言爭執者，當然認定其抗辯事實之非真正，而應為被告不利之認
    定，故原告對於自己主張之事實已盡證明之責後，被告對其主張，如抗辯其不實
    ，並提出反對之主張者，則被告對其反對之主張，亦應負證明之責，此為舉證責
    任分擔之原則。揆諸本件被上訴人對其所主張兩造間存在之消費借貸原因，及金
    錢交付之過程、約定償還之方式暨利息給付之數額等節，已據其提出與所述內容
    相符、並為上訴人不爭執其真正之支票、匯款回條（上訴人為匯款收款人）等件
    為證，核與所述相符，而查上訴人倘非系爭款項之借款人，何以被上訴人竟會知
    悉其銀行帳戶，並上訴人更毫無異議而於八十八年十月六日、七日、十一日及同
    年十一月一日等長達近月之時間，各坦然收受被上訴人匯至其設於華南銀行泰山
    分行開設之帳號000000000000之帳戶，總額高達三十二萬七千五百
    元之金錢？足見本件當係上訴人持票借款，經被上訴人允諾並交付金錢，始有是
    理。至於被上訴人實際匯款數額與支票面額雖有不符（按差額為二千八百三十元
    ），惟被上訴人亦對此說明差額乃因被上訴人預扣利息及代墊之匯費所致，並提
    出其說明暨計算方法在卷足考，而參其陳述情節亦與尋常事理無違，足徵上訴人
    已就起訴主張之兩造間消費借貸情節已有相當之證明。雖上訴人猶分別抗辯上開
    金錢交付之原因乃訴外人高偉銘向被上訴人之借款，或屬被上訴人之配偶償還積
    欠伊之款項各語，然其既自承前開抗辯情節並無證據證明（參本院八十九年八月
    二十四日準備程序筆錄），甚至本院依上訴人陳述內容，本諸職權通知高偉銘到
    場亦無所獲，有含期日通知書之退回信封一份附卷足稽，是上訴人就其爭辯情事
    ，既無確實證明方法，迄今仍僅空言爭執，則依上開說明，當然認定其抗辯事實
    之非真正，自應為其不利之認定。
四、綜上所述，被上訴人本於消費借貸之法律關係，請求上訴人給付參拾肆萬零參佰
    參拾元及自八十八年十一月二十日起至清償日止，按年息百分之五計算之利息，
    自屬有據，應予准許，是原審判命上訴人如數給付，於法並無不合，上訴意旨指
    摘原判決不當，求予廢棄改判，為無理由，應予駁回其上訴。
五、據上論結，本件上訴為無理由，依民事訴訟法第四百三十六條之一第三項、第四
    百四十九條第一項、第七十八條，判決如主文。
中      華      民      國    九  十    年     六     月      二十      日
                                  民事第一庭審判長法      官  邱新福
                                                  法      官  黃雯惠
                                                  法      官  蕭胤瑮
右為正本係照原本作成
本判決不得上訴
中        華        民        國   九十   年     六    月     二十     日
                                                  法院書記官  方美雲


司法院資訊處製作；財團法人民間司法改革基金會備份。
